臺灣宜蘭地方法院刑事判決
110年度易字第434號
公  訴  人  臺灣宜蘭地方檢察署檢察官
被      告  林俊仁



上列被告因毀棄損壞案件，經檢察官林小刊提起公訴（110年度
偵字第4048號），本院判決如下：
    主  文
林俊仁無罪。
    理  由
一、公訴意旨略以：被告林俊仁明知一般女子之衣裝倘遭陌生男
    子沾黏疑似精液液體，必將因深覺噁心，不敢再穿用而丟棄
    ，竟基於毀損之犯意，於民國110年5月13日上午8時3分許，
    前往宜蘭縣○○鎮○○路00號之社區，由地下車道擅自進入後並
    前往上址2樓即朱奕柔之居處門口，將疑似精液液體潑灑在
    朱奕柔所有之鞋子內（損失約新臺幣3千元），致令該鞋不
    堪使用，足以生損害於朱奕柔。因認被告涉犯刑法第354條
    之毀損他人物品罪嫌云云。
二、按犯罪事實應依證據認定之，無證據不得認定犯罪事實；又
    不能證明被告犯罪者，應諭知無罪之判決，刑事訴訟法第15
    4條第2項、第301條第1項前段分別定有明文。次按刑事訴訟
    法上所謂認定犯罪事實之證據，係指足以認定被告確有犯罪
    行為之積極證據而言，如未能發現相當證據或證據不足以證
    明，自不能以推測或擬制之方法，為裁判基礎（最高法院29
    年上字第3105號、40年台上字第86號判例意旨參照）；且認
    定犯罪事實所憑之證據，雖不以直接證據為限，間接證據亦
    包括在內，然無論直接證據或間接證據，其為訴訟上之證明
    ，須於通常一般之人均不致有所懷疑，而得確信其為真實之
    程度者，始得據為有罪之認定，倘其證明尚未達此一程度，
    而有合理之懷疑存在而無從使事實審法院得有罪之確信時，
    即應由法院為諭知被告無罪之判決（最高法院76年台上字第
    4986號判例意旨參照）。
三、公訴人認被告涉犯前揭罪嫌，無非以被告於警詢及偵查中之
    供述、證人即告訴人朱奕柔及證人朱若茵於警詢及偵查中之
    證述、監視錄影擷取畫面27張及照片4張等，為其主要論據
    。
四、訊據被告固坦承於上揭時、地，將外觀類似精液之液體潑灑
    在朱奕柔所有之鞋子內之事實不諱。惟查：
　㈠按物之本體與其效用應分別以觀，刑法第354條之毀損罪將「
    毀棄」、「損壞」或「致令不堪用」3種行為並列，所欲保
    護之法益，乃係個人對物之本體完整性與利用之利益，「毀
    棄」、「損壞」或「致令不堪用」係毀損罪所欲規範之3種
    獨立行為類型。「毀棄」係將物品予以銷毀或廢棄，使物品
    失其存在之意義，其結果亦使物品喪失其效用。「損壞」雖
    亦破壞物品之形體，而改變物品之外形，但未達使物品喪失
    其存在意義之程度，至於物品是否因而喪失全部或一部之效
    用，則非所問。「致令不堪用」則係指以「毀棄」、「損壞
    」以外之方法，使物品喪失其全部或一部之效用。
　㈡本件公訴意旨所指情節，固據提出上揭證據為憑。然查，被
    告雖於本院審理時坦承毀損之犯行不諱，惟否認對告訴人之
    鞋子所潑灑之液體為精液，供稱：那不精液，那是碳水化合
    物，伊在化工行買的，裡面有魚露的成分，所以會有腥味及
    臭味，那種液體只會有味道及黏性，不會有危險，也可以用
    水沖掉等語（本院卷第75頁），衡諸被告於本院審理時已然
    坦承犯罪並表示願意接受國家刑罰權之處罰，則其對於本案
    行為之始末，應無再為保留之必要，足認被告上開所述情節
    ，尚非毫無足取，是被告對告訴人之鞋子所潑灑液體，是否
    即為精液，已非無疑。再者，證人即告訴人朱奕柔及證人朱
    若茵雖於警詢及偵查中均證稱：伊等於110年5月13日上午8
    時20分許，告訴人要出門上班時，發現告訴人放在住處門口
    之鞋子遭人潑灑精液等語（偵卷第7頁、第13頁、第46頁）
    。然查，參諸證人即告訴人朱奕柔及證人朱若茵於偵查中證
    稱：當下伊等覺得很不舒服，告訴人有先把鞋子拿去沖洗，
    怕放在那邊有異味等語（偵卷第46頁背面），可徵證人即告
    訴人朱奕柔及證人朱若茵均係以上開液體之外觀判斷其為精
    液，本案除證人即告訴人朱奕柔及證人朱若茵之證述外，亦
    乏其他積極證據足以認定上開液體即為精液，然外觀類似精
    液之液體並非全然無有，衡諸證人即告訴人朱奕柔及證人朱
    若茵於發覺告訴人之鞋子遭潑灑上開液體後，迅即將該鞋子
    上之液體沖洗殆盡，則是否能單憑證人即告訴人朱奕柔及證
    人朱若茵之前揭證詞，遽認被告所潑灑之液體即為精液，亦
    非無疑。況本件公訴意旨既認被告對告訴人之鞋子潑灑之液
    體係為「疑似精液液體」，益徵本案經檢察官偵查之結果，
    猶未足以認定被告所潑灑之客體即為精液無訛。從而，被告
    所潑灑之液體既難認係為精液，即難謂被告以潑灑精液之方
    式毀損告訴人所有之上開鞋子，要屬無疑。
　㈢此外，縱令被告所潑灑之液體係為疑似精液之液體無訛，然
    該等疑似精液之液體，尚乏積極證據足認係為精液，已如前
    述，又類似精液之液體並非全然無有，而該等液體之成分及
    效用，如何足以對告訴人之鞋子毀棄、損壞或致令不堪用，
    俱乏積極證據足資證明，況參諸告訴人之鞋子於沖洗後，其
    外觀上亦未見喪失其全部或一部之效用或形體遭受破壞之情
    形，自難認被告所為已達到使告訴人之鞋子「毀棄」、「損
    壞」或「致令不堪用」之程度，則被告所為或該當於民法侵
    權行為之構成要件，而應擔負侵權行為損害賠償之責任，猶
    難遽以刑法毀損他人物品罪之刑責相繩。
五、綜上所述，被告固於上揭時、地，對告訴人之鞋子潑灑類似
    精液之液體，惟公訴人所舉證據，均難以證明被告所為客觀
    上已使告訴人之鞋子達到「毀棄」、「損壞」或「致令不堪
    用」之程度，其證明程度仍無法使本院達於可排除合理之懷
    疑而形成被告有罪之法律上確信之程度，尚不足證明被告有
    涉犯毀損他人物品罪之犯行。揆諸首揭法條規定及判例意旨
    ，應認本件不能證明被告犯罪，自應諭知無罪之判決。
據上論斷，應依刑事訴訟法第301條第1項，判決如主文。
本案經檢察官吳志成到庭執行職務。
中　　華　　民　　國　　111 　年　　1 　　月　　25　　日
                  刑事第二庭  法  官  劉致欽 
以上正本證明與原本無異。
如不服本判決，應於收受送達後20日內向本院提出上訴書狀，並
應敘述具體理由。其未敘述上訴理由者，應於上訴期間屆滿後20
日內向本院補提理由書（均須按他造當事人之人數附繕本）「切
勿逕送上級法院」。
                              書記官  魏翊洳
中　　華　　民　　國　　111 　年　　1 　　月　　25　　日